【裁判字號】    95,聲再,24
【裁判日期】    950420
【裁判案由】    誣告
【裁判全文】
臺灣高等法院臺南分院刑事裁定
再審聲請人
即  被  告  甲○○
選任辯護人  楊商江  律師
上列再審聲請人因誣告案件，對於本院91年度上更(一)字第465號
中華民國91年11月14日第二審確定判決（原審案號：臺灣臺南地
方法院88年度自字第303號），聲請再審，本院裁定如下：
    主  文
再審之聲請駁回。
    理  由
一、再審聲請意旨略以：聲請人因誣告案件，經鈞院91年度上更
    (一)字第465號判處有期徒刑10月，提起第三審上訴後，最高
    法院於民國94年10月13日以94年台上字第5656號以上訴不合
    法律上之程式判決駁回確定。聲請人主張鈞院91年度上更(一)
    字第465號判決有刑事訴訟法第420條第1項第6款之再審理由
    ，聲請再審。因鈞院上開判決認定聲請人犯有誣告罪，係以
    證人吳東璋在聲請人告訴蔡雅描之詐欺罪案件中作偽證為由
    ，而認聲請人有犯誣告罪。惟查證人吳東璋偽證罪之另案，
    已由鈞院以93年度重上更(一)字第493號為無罪判決在案，自
    屬刑事訴訟法第420條第1項第6款為聲請人有利之新證據。
    又蔡雅描因生產坐月子，始終未曾參與洽談，且不動產買賣
    合約書張福來（蔡雅描）持有之一份，亦擅自加註不利於聲
    請人之字句，而當時聲請人未發現前揭事實，致聲請人未主
    張有利於己之情事，始被判處誣告罪刑確定。聲請人出售系
    爭土地總價確係新台幣（下同）四千多萬元，被記載為2759
    萬6350元，不但損失慘重，又被以誣告罪，判處有期徒刑10
    月，為此依刑事訴訟法第420條第1項第6款聲請再審。
二、按有罪之判決確定後，有因發現確實之新證據，足認受有罪
    判決之人應受無罪、免訴、免刑或輕於原判決所認罪名之判
    決之情形者，為受判決人之利益，得聲請再審，刑事訴訟法
    第420條第1項第6款定有明文。而所謂「發現確實之新證據
    」，係指該項證據，事實審法院於判決前因未經發見，不及
    調查斟酌，至其後始行發見者而言（最高法院28年抗字第8
    號判例參照），亦即該證據於事實審法院判決前已經存在，
    為法院、當事人所不知，不及調查斟酌，至其後始行發見；
    且就證據本身形式上觀察，固不以絕對不須經過調查程序為
    條件，但必須顯然可認為足以動搖原有罪確定判決，而為受
    判決人無罪、免訴、免刑或輕於原判決所認罪名之判決者為
    限（最高法院49年台抗字第72號判例、93年度台抗字第98號
    裁定參照），亦即可為再審之新證據，必須具備於原事實審
    法院判決後始發現之「嶄新性」及明顯可推翻原有罪確定判
    決之「顯然性」要件始可（最高法院85年度台抗字第308號
    、92年度台抗字第295號裁判意旨參照）。倘受判決人因對
    有利之主張為原審所不採，事後提出證明，以圖證實在原審
    前所為有利之主張為真實，據以聲請再審，該項證據既非判
    決後所發見，顯難憑以聲請再審（最高法院90年度台抗字第
    104號判例參照）。
三、聲請人提起本件再審聲請，係依刑事訴訟法第420條第1項第
    6款之發現確實之新證據，足認受有罪判決之人應受無罪、
    免訴、免刑或輕於原判決所認罪名之判決之事由。是本院應
    審酌者為聲請本件再審之理由是否合於前揭刑事訴訟法第42
    0條第1項第6款所列情形之事由，經查：
  (一)查聲請人甲○○因蔡雅描自訴其誣告案件，經台灣台南地方
    法院88年度自字第303號審理後認聲請人犯有誣告罪，判處
    有期徒刑10月，嗣經本院以91年度上更(一)字第465號判決駁
    回聲請人之上訴，再經最高法院於94年10月13日以94年度台
    上字第5656號判決駁回聲請人之上訴而告確定，業據本院調
    取上開案件歷審卷證，查核屬實。又聲請人以本件誣告案件
    之證人吳東璋因偽證，另案已由本院93年度重上更(一)字第49
    3號為無罪判決，認有刑事訴訟法第420條第1項第6款之新證
    據云云。查聲請人固主張本件誣告案之證人吳東璋於另案偽
    證罪經判決無罪，並提出本院93年度重上更(一)字第493號之
    無罪刑事判決為證，惟經本院調取吳東璋偽證案之全部卷證
    ，該案於本院93年度重上更(一)字第493號判決後，經檢察官
    提起上訴，嗣經最高法院94年度台上字第2291號撤銷判決發
    回本院，本院再以94年度重上更(二)字第258號於94年7月26日
    判決上訴駁回（即維持一審判決吳東璋偽證罪有期徒刑7 月
    ），並宣告緩刑3年，吳東璋未上訴，而告確定。按緩刑判
    決，係就有罪判決認為以暫不執行為適當暫緩刑之執行，並
    非無罪判決，性質上仍屬有罪判決，自不合於刑事訴訟法第
    420條第1項第6款之新證據。
  (二)次查，聲請人主張蔡雅描因生產坐月子，始終未曾參與洽談
    ，且不動產買賣合約書張福來（蔡雅描）持有之一份，亦擅
    自加註不利於聲請人之字句，係當時聲請人未發現之事實云
    云，固提出不動產買賣合約書2份為證。經查，聲請人所提
    出之合約書，並主張合約書上加註之部分係未經發現而有利
    於再審聲請人之事實，惟經本院調閱歷審卷證後發現，該有
    加註之合約書業早經該案自訴人蔡雅描於88年間在第一審提
    起自訴時之自訴狀即已提出（見88年度自字第303號卷第3頁
    ），則該證據並非於判決確定前因未經發現不及調查斟酌，
    自非刑事訴訟法第420條第1項第6款所稱發現確實之新證據
    。
四、綜上所述，聲請人本件聲請及所提之證據，均不合刑事訴訟
    法第420條第1項第6款所稱發現確實之新證據，揆諸前揭法
    條、裁判及說明，本件再審之聲請，為無理由，應予駁回。
據上論斷，應依刑事訴訟法第434條第1項，裁定如主文。
中    華    民    國    95    年    4     月    20    日
                   刑事第一庭   審判長法  官  黃崑宗
                                      法  官  蔡長林
                                      法  官  王明宏
以上正本證明與原本無異。
如不服本裁定，應於收受本裁定後五日內向本院提出抗告狀。
                                      書記官  黃全忠
中    華    民    國    95    年    4     月    21    日


司法院資訊處製作；財團法人民間司法改革基金會備份。
